【裁判字號】    90,易,630
【裁判日期】    900417
【裁判案由】    毒品危害防制條例
【裁判全文】
臺灣臺北地方法院刑事判決                            九十年度易字第六三號
    公  訴  人  臺灣臺北地方法院檢察署檢察官
    被      告  甲○○
右列被告因違反毒品危害防制條例案件，經檢察官提起公訴（八十九年度毒偵字第三
０六三號），本院判決如左：
    主  文
甲○○連續施用第二級毒品，累犯，處有期徒刑壹年。
扣案之第二級毒品安非他命伍包（淨重共參拾參點柒公克）均沒收銷燬、玻璃球吸食
器貳個、吸食器壹個、攪拌摻管壹支均沒收。
    事  實
一、甲○○曾於民國八十一年三月間因違反麻醉藥品管理條例等案件，經本院以八十
    一年度易字第七四０號判處定執行刑為有期徒刑六年六月，復於同年六月十日經
    台灣高等法院以八十一年度上訴字第一七二０號判處原判決部分撤銷餘駁回定應
    執行刑為有期徒刑六年六月確定，並於八十四年一月十四日假釋付保護管束出監
    ，刑期至八十七年五月十六日屆滿以已執行論。又分別因違反毒品危害防制條例
    施用第二級毒品安非他命案件，經本院以八十七年度毒聲字第一四九號裁定送觀
    察、勒戒後，因無繼續施用毒品之傾向，由臺灣臺北地方法院檢察署檢察官於八
    十七年七月六日，以八十七年度偵字第一一八九九號處分不起訴確定。復因施用
    第二級毒品案件，經本院以八十八年度毒聲字第一七八八號裁定送觀察、勒戒後
    ，認有繼續施用毒品傾向，先送強制戒治，並由臺灣臺北地方法院檢察署檢察官
    於八十八年八月十二日，以八十八年度偵字第一六九一０號向本院聲請簡易判決
    處刑，經本院改依通常訴訟程序審理，以八十八年度易字第二六二０號判處有期
    徒刑六月，如易科罰金，以三百元折算一日，復於八十九年三月七日，經台灣高
    等法院以八十九年度上易字第五九０號駁回上訴確定。詎仍不知悔改，另基於施
    用第二級毒品安非他命之概括犯意，自八十九年九月二十六日上午某時許至同年
    九月二十九日上午止，每日施用五至六次，連續在台北市○○路一五五巷二五號
    二樓住處內，非法施用第二級毒品安非他命，嗣於八十九年九月二十九日晚上十
    時二十分許，為警在台北市青年公園水源街口查獲供其施用之第二級毒品安非他
    命一包（淨重六‧九公克），並循線在其上開住處及樓梯間，扣得第二級毒品安
    非他命共四包（淨重共二六‧八公克）及其所有供施用毒品之器具玻璃球吸食器
    二個、吸食器一個及攪拌摻管一支等物，並採尿液送驗而查悉上情。
二、案經臺北縣警察局板橋分局報請臺灣臺北地方法院檢察署檢察官偵查起訴。
    理  由
一、右揭事實，業據甲○○於偵審中坦承不諱，且被告經警於八十九年九月二十九日
    晚上十時二十分許，查獲時所採集之尿液經送鑑定，確有安非他命之陽性反應，
    有台灣檢驗科技股份有限公司濫用藥物尿液檢驗報告一紙在卷可稽。又被告前因
    二次違反毒品危害防制條例施用第二級毒品安非他命案件，經本院分別以八十七
    年度毒聲字第一四九號、八十八年度毒聲字第一七八八號裁定送觀察、勒戒後，
    第一次因無繼續施用毒品之傾向，為臺灣臺北地方法院檢察署檢察官不起訴處分
    確定；第二次則因有繼續施用毒品傾向，經臺北地方法院檢察署檢察官先送強制
    戒治後，復經台灣高等法院以八十九年度上易字第五九０號駁回上訴判處有期徒
    刑六月，如易科罰金，以三百元折算一日確定等情，復有該署檢察官聲請簡易處
    刑書、不起訴處分書、本院判決書、台灣高等法院判決書、刑案資料查註紀錄表
    、台灣高等法院被告全國前案紀錄表各一份在卷可按，而前開扣案之毒品，確為
    第二級毒品安非他命，總淨重為三十三‧七公克，復有台北縣警察局板橋分局毒
    品初步鑑定報告單一紙附卷可稽，足見被告前開自白內容與事實相符，應可採信
    ，本件事證明確，被告犯行堪以認定，應予依法論科。
二、按犯毒品危害防制條例第十條之罪，經送觀察勒戒後，認無繼續施用毒品傾向，
    經檢察官為不起訴處分確定後，五年內再犯第十條之罪，經觀察勒戒後，認有繼
    續施用毒品之傾向或三犯以上者，不適用前項之規定（由檢察官為不起訴處分）
    ，毒品危害防制條例第二十條第三項定有明文。查被告前分別因施用第二級毒品
    安非他命案件，經本院先後二次裁定送觀察、勒戒後，第一次因無繼續施用毒品
    之傾向，為檢察官不起訴處分確定；第二次則因有繼續施用毒品傾向，經台灣高
    等法院上訴駁回判處有期徒刑六月，如易科罰金，以三百元折算一日確定，此次
    再行施用第二級毒品安非他命，屬毒品危害防制條例第二十條第三項後段所稱之
    三犯，核其所為，係犯毒品危害防制條例第十條第二項之施用第二級毒品罪。被
    告持有安非他命吸用，其持有第二級毒品安非他命之低度行為，應為施用第二級
    毒品安非他命之高度行為所吸收，不另論罪。又被告先後多次施用第二級毒品犯
    行，均時間緊接，方法相同，所犯係犯罪構成要件相同之罪名，顯係基於概括之
    犯意為之，為連續犯，依刑法第五十六條之規定，以一罪論，並加重其刑。另被
    告曾於八十一年三月間因違反麻醉藥品管理條例等案件，經本院以八十一年度易
    字第七四０號判處定執行刑為有期徒刑六年六月，復於同年六月十日經台灣高等
    法院以八十一年度上訴字第一七二０號判處原判決部分撤銷餘駁回定應執行有期
    徒刑六年六月確定，並於八十四年一月十四日假釋付保護管束出監，刑期至八十
    七年五月十六日屆滿以已執行論。有臺灣高等法院被告全國前案紀錄表、臺灣高
    等法院檢察署刑案紀錄簡覆表各一紙在卷可稽，其於五年內，再犯本件最重本刑
    為有期徒刑以上之罪，為累犯，應依刑法第四十七條之規定，加重其刑，並依法
    遞加之。爰審酌被告已有二次因施用第二級毒品經檢察官為不起訴處分或法官判
    刑之紀錄，此次再違反禁令，非法施用足以導致精神障礙及生命危險之成癮性化
    學合成藥物惡性非輕，及其犯罪之動機、目的、所受之刺激、教育環境、智識程
    度，所生危害及犯罪後尚能坦承犯行，知所悔改之犯罪後態度等一切情狀，量處
    如主文所示之刑，以資懲儆。至於扣案之安非他命五包（淨重共三三‧七公克）
    應依毒品危害防制條例第十八條第一項前段規定，不問屬犯人與否，均沒收銷燬
    之。另玻璃球吸食器二個、吸食器一個、攪拌摻管一支，依其物質屬性而言，雖
    尚有其他用途，非專供施用毒品之物或違禁物，惟既為被告供犯罪所用之物，且
    為被告所有，業經被告供明在卷，爰依刑法第三十八條第一項第二款之規定宣告
    沒收之。
三、毒品危害防制條例第十條之罪，經送觀察勒戒後，認無繼續施用毒品傾向，經檢
    察官為不起訴處分確定後，五年內再犯第十條之罪，經觀察勒戒後，認有繼續施
    用毒品之傾向或三犯以上者，不適用前項之規定（由檢察官為不起訴處分），毒
    品危害防制條例第二十條第三項定有明文。依上開法條規定之意旨，並未因不同
    等級之毒品而為相異之觀察、勒戒。祇要曾有施用毒品經觀察、勒戒，即符合該
    條之規定，並無須先後均係施用同等級之毒品，方構成該條所規定之再犯或三犯
    情形（最高法院八十九年台上字第一四八九號判決參照）。查本案被告甲○○經
    警於八十九年九月二十九日晚上十時二十分許，查獲時所採集之尿液經送鑑定，
    另呈現有施用第一級毒品海洛因之陽性反應，此有前開台灣檢驗科技股份有限公
    司濫用藥物尿液檢驗報告一紙在卷可稽，依前揭說明，其尚涉有「三犯」施用第
    一級毒品罪嫌。惟因依行政院衛生署藥物食品檢驗局（８１）藥檢壹字第八一一
    四八八五號號函示：海洛因經注入人體後，其代謝物嗎啡之平均可檢出時限約為
    二十六小時；而甲基安非他命經口服後約百分之七十於二十四小時內自尿液中排
    出，約百分之九十於九十六小時內自尿中排出。是若被告有施用第一級毒品海洛
    因之犯行，其施用之時間自與施用第二級毒品安非他命之時間不同，非可認前開
    施用第一級及第二級毒品罪間，有何裁判上一罪之關係存在甚明，而被告施用第
    一級毒品海洛因部分，既未經公訴人起訴，且犯意各別，本院自無從就施用第一
    級毒品罪刑部分，予以審理，附此敘明。
據上論斷，應依刑事訴訟法第二百九十九條第一項前段、毒品危害防制條例第十條第
二項、第十八條第一項前段，刑法第十一條前段、第五十六條、第四十七條、第三十
八條第一項第二款，判決如主文。
本案經檢察官邱忠義到庭執行職務
中    華    民    國      九十    年        四       月       十七      日
                                      臺灣臺北地方法院刑事第七庭
                                          法  官  蔡  世  祺
右正本證明與原本無異。
如不服本判決，應於判決送達後十日內，向本院提出上訴狀。
                                          書記官  李  文  椿
中    華    民    國      九十    年        四       月       十七      日
論罪科刑法條：毒品危害防制條例第十條第二項。
施用第一級毒品者，處六月以上五年以下有期徒刑。
施用第二級毒品者，處三年以下有期徒刑。


司法院資訊處製作；財團法人民間司法改革基金會備份。
